臺灣嘉義地方法院行政訴訟判決
111年度交字第44號
原      告  林尚賢  

被      告  交通部公路總局嘉義區監理所

代  表  人  黃萬益  
訴訟代理人  黃麗華  
上列當事人間交通裁決事件，原告不服被告民國111年5月18日嘉
監義裁字第76-L00000000號裁決，提起行政訴訟，本院判決如下
：
    主      文
一、原告之訴駁回。
二、訴訟費用新臺幣參佰元由原告負擔。
    事實及理由
一、程序事項：本件係因原告違反道路交通管理處罰條例第35條
    第4項第2款、第67條第2項等規定，不服被告民國111年5月1
    8日嘉監義裁字第76-L00000000號裁決，而提起行政訴訟，
    經核屬於行政訴訟法第237條之1第1項第1款規定之交通裁決
    事件，自應依行政訴訟法第2編第3章規定之交通裁決事件訴
    訟程序；且本件事證明確，本院爰依同法第237條之7規定，
    不經言詞辯論，逕為判決，合先敘明。
二、事實概要：嘉義市政府警察局第一分局北鎮派出所員警認原
    告於民國111年4月9日晚間8時3分許在嘉義市○區○○路000號
    前有酒後駕駛車牌號碼000－0000號自用小客車（下稱系爭車
    輛）而拒絕接受酒測之違規行為，依道路交通管理處罰條例
    第35條第4項規定，開立嘉義市政府警察局嘉市警交字第L00
    000000號舉發違反道路交通管理事件通知單（下稱系爭舉發
    通知單）舉發，記載應到案日期111年5月9日前，並移送被
    告處理。原告於111年4月18日提出申訴，後被告認原告確有
    「拒絕接受酒精濃度測試之檢定」的違規事實，遂於111年5
    月18日依道路交通管理處罰條例第35條第4項第2款規定，以
    嘉監義裁字第76-L00000000號違反道路交通管理事件裁決書
    裁處原告罰鍰新臺幣（下同）18萬元，吊銷駕駛執照3年，
    並應參加道路交通安全講習（下稱原處分）。原告不服，提
    起本件行政訴訟。
三、原告起訴主張：
（一）原告於111年4月9日下午4點多前往○○市長輩住處，訴外人
      吳○○也在場，長輩提供的啤酒只喝幾口，不足半罐，大約
      近傍晚6點初駕駛系爭車輛回程嘉義市，當時身上無酒意
      及酒氣。
（二）後原告與吳○○在○○市住處發生爭執，吳○○報警後，員警到
      場處理並要求原告及吳○○前往警局製作筆錄。在警局時員
      警要求原告實施酒測，原告主張在○○市住處有喝兩罐啤酒
      後再實施酒測，對原告不公平。
（三）警方實施酒測之地點應以公共場所為限，而非私人住宅。
      警方當時因接獲訴外人吳○○報案而抵達原告住家後，認原
      告身上有酒氣而認定原告有酒後駕車之情事非事實。酒測
      程序違反正當法律之程序，基於人權保障與公共利益維護
      ，排除違反程序取得的證據。被告所為的裁決違法。
（四）聲明：
   1、原處分撤銷。
   2、訴訟費用由被告負擔。
四、被告答辯則以：
（一）本案經原舉發單位查復略以：原告駕駛系爭車輛於上揭時
      、地，因與前女性友人細故口角糾紛訴請警方到場查處，
      復經報案人指稱原告有酒後駕駛動力機械車輛行為，且原
      告於警詢筆錄中未否認並供稱在友人處所有飲用酒類飲品
      ，現場亦聞其身上散發酒氣，惟原告拒絕接受警方施以酒
      精檢測，處理員警即告知相關權益，據以製單逕行舉發。
（二）本案經原舉發機關查證認舉發無違誤，被告依道路交通管
      理處罰條例第35條第4項第2款、第67條第2項前段、道路
      交通安全講習辦法第5條第1項第4款，以原處分裁處18萬
      元，吊銷汽車駕駛執照，3年內不得考領，並應參加道路
      交通安全講習，於法應無不合。
（三）聲明：原告之訴駁回。訴訟費用由原告負擔。
五、本院之判斷：
（一）本件應適用之法令：
  1、行為時之道路交通管理處罰條例
  （1）第35條第1項及第4項第2款：（第1項）汽機車駕駛人，
       駕駛汽機車經測試檢定有下列情形之一，機車駕駛人處1
       萬5千元以上9萬元以下罰鍰，汽車駕駛人處3萬元以上12
       萬元以下罰鍰，並均當場移置保管該汽機車及吊扣其駕
       駛執照1年至2年；附載未滿12歲兒童或因而肇事致人受
       傷者，並吊扣其駕駛執照2年至4年；致人重傷或死亡者
       ，吊銷其駕駛執照，並不得再考領：一、酒精濃度超過
       規定標準。二、吸食毒品、迷幻藥、麻醉藥品及其相類
       似之管制藥品。（第4項）汽機車駕駛人有下列各款情形
       之一者，處18萬元罰鍰，並當場移置保管該汽機車、吊
       銷其駕駛執照及施以道路交通安全講習；如肇事致人重
       傷或死亡者，吊銷其駕駛執照，並不得再考領：一、……
       。二、拒絕接受第一項測試之檢定。三、……。
　（2）第67條第2項前段：汽車駕駛人，曾依第……、第35條第3
       項前段、第4項前段、第……規定吊銷駕駛執照者，三年內
       不得考領駕駛執照；……。
  2、行為時違反道路交通管理事件統一裁罰基準及處理細則
   （1）第1條：「本細則依道路交通管理處罰條例（以下簡稱
        本條例）第92條第4項規定訂定之。」
   （2）第19－2條第5項規定：「汽車駕駛人拒絕配合實施本條
        例第35條第1項第1款檢測者，應依下列規定處理：一、
        告知拒絕檢測之法律效果：（一）拒絕接受酒精濃度測
        試檢定者，處18萬元罰鍰，吊銷駕駛執照及吊扣該車輛
        牌照2年；肇事致人重傷或死亡者，並得沒入車輛。（
        二）於10年內第2次違反本條例第35條第4項規定者，處
        新臺幣36萬元罰鍰，第3次以上者按前次違反本項所處
        罰鍰金額加罰新臺幣18萬元，吊銷駕駛執照，公路主管
        機關得公布姓名、照片及違法事實，並吊扣該車輛牌照
        2年；肇事致人重傷或死亡者，並得沒入車輛。（三）
        租賃車業者已盡告知本條例第35條處罰規定之義務，汽
        車駕駛人仍有前二目情形者，依所處罰鍰加罰二分之一
        。二、依本條例第35條第4項或第5項製單舉發。
（二）本件如事實概要欄所載之事實，為兩造所不爭執，並有系
      爭舉發通知單、酒測濃度測試單、陳述書、交通部公路總
      局嘉義區監理所嘉義市監理站111年4月22日嘉監義站字第
      1110091990A號函；嘉義市政府警察局第一分局111年4月2
      7日嘉市警一交字第1110073676號函、職務報告書及蒐證
      擷取光碟；交通部公路總局嘉義區監理所嘉義市監理站11
      1年5月3日嘉監義站字第1110053189號函、原處分及送達
      證書等於原處分卷可佐，堪信為真。原告則以前詞置辯，
      是本件應審酌之點為警察開立系爭舉發通知單之過程有無
      違法？
（三）本件舉發警員於事後以職務報告說明：當日接獲訴外人吳
      ○○報案稱遭原告涉強制罪行為，且於第一次筆鑤指證百告
      於當日下午5時許在○○縣○○市與朋友飲酒，後於同日下午6
      時許駕車返還○○市○區○○路住處之酒駕行為。於酒測期間
      ，原告均未向警方表示有在家中飲酒，且員警有向原告表
      示若能主動向警方提供在屋內飲酒之行為即可自行證明清
      明，且警方提供充足時間供原告使用手機調閱屋內監視器
      畫面，但原告並無提供相影像。另原告於同日下午7時33
      分許經警詢問「是喝啤酒還是高粱？」，回稱：「啤酒」
      ；警詢問：「喝幾罐？」，原告稱「喝1罐」。警方續問
      ：「太保開車回這裡已經過多久？」，原告稱：「在太保
      那裡也沒怎麼喝。」等語，語句意思表示喝不多，欲未否
      認在太保飲酒之事實。全案依吳○○筆錄之指證，現場觀察
      原告身上有濃厚酒氣，且原告雖於另案提供屋內監視器畫
      面，卻在聽聞警方要對其實施酒測後拒絕提供全案詳細過
      程之監視器畫面。若原告能於當下提供屋內飲酒之畫面自
      清，警方也會立即採信原告所言，不會對其實施酒測。依
      上述種種跡象，警方合理懷疑原告有酒後駕車之事實，故
      而對原告實施酒測。且警方分別於同日19時35分、19時51
      分及20時5分，分別詳細告知原告拒測之權利與罰則，原
      告於同日8時07分明確向警方告知拒絕酒測等情，有嘉義
      市政府警察局第一分局111年4月27日嘉市警一交字第1110
      073676號函及所附職務報告書及蒐證擷取光碟於原處分卷
      （原處分卷第7頁至第10頁）可佐。而原告對警察之職務
      報告於本院調查時當場表示沒有意見（本院卷第105頁）
      ，本院自可引為本件訴訟資料。
（四）本院當庭勘驗舉發機關提供之蒐證擷取光碟 ，其重要內
      容如下，有擷取畫面（本院卷第85頁至第87頁）、對話譯
      文（本院卷第67頁至第84頁）及勘驗筆錄（本院卷第105
      頁至第113頁）附卷可參，可知：
   1、訴外人吳○○於同日晚間6時57分許在筆錄製作過程主動提
      及「我們剛剛去那個、喝酒」、「他算有喝酒有點、在那
      邊」並表示是坐原告駕駛的車子回到○○市○○路住處。
　 2、員警於同日晚間7時28分19秒許拿出酒測器提供給原告，
      原告要求再喝一瓶，並要求等下、稍微坐一下，員警於同
      日晚間7時30分38秒許原告提供第二瓶水給原告，並向原
      告表示「如果有辦法證明回到家，在店裡又有喝酒最好，
      你聽懂我我說的意思嗎」。再於同日晚間7時33分49秒許
      原告表示喝的是啤酒，喝一罐而已。
　 3、員警於同日晚間19時34分許告知原告拒測的法律效果是開
      單18萬元、吊扣駕駛執照三年不得考領、車子當場移置保
      管、要去參加道路交通安全講習。員警多次告知原告快點
      測一測，原告表示沒有拒測、要等下再吹、請員警叫女友
      過來、再等一個朋友過來、要等一下、與他人電話聯絡，
      並表示改天再做案件給員警比這個好做，並表示要抽菸及
      吃檳榔，期間並一直與員警聊天。
　 4、員警於當日晚間7時49分許與原告手機通話方人員表示「
      阿因為他真的是滿身是酒味，這樣，學長你聽懂講的意思
      嗎」，又於當日晚間7時50分許再告知原告拒測是開立18
      萬元的罰單、駕駛執照吊銷，三年不得考領、施以道路交
      通安全講習、車子要扣起來。原告表示先不要吹，後表示
      沒有要吹。
　 5、自同日晚間8時3分開始，原告表示「現在吹一定超過」，
      員警再告知拒測的效果是開18萬元罰單，吊銷駕駛執照，
      3年不能再考，要去參加道路交通安全講習、車子當場移
      置保管。原告明確表示拒測。
（五）訴外人吳○○於111年4月9日晚間8時23分許在嘉義市政府警
      察局第一分局北鎮派出所製作筆錄，對原告提起強制罪之
      告訴，並於員警詢問有無其他補充時陳稱：原告在當天下
      午5時許，在○○縣○○市與朋友一同喝酒，並於當天下午6時
      許才飲酒完畢，並駕駛系爭車輛載其一同返回○○市○區○○
      路000號等詞，經本院依職權調取臺灣嘉義地方檢察署111
      年度偵字第4587號偵查全卷，並將其中吳○○警詢光碟及筆
      錄影印附卷（本院卷第91頁至第95），且為兩造所不爭執
      ，足認吳○○於當日晚間8時許，仍向員警表示原告有酒後
      駕車之事實，且與原告所述相符，自可認為真實。
（六）依上開舉發警員之職務報告、吳○○之警詢陳述及錄影內容
      可知，原告及訴外人吳○○對於原告於○○市友人住處有飲酒
      後由原告駕駛系爭車輛回到○○市○○路一事均陳述明確，原
      告既有酒後駕車之行為，員警要求對原告實施酒測，自屬
      有據。原告雖提出111年4月12日與吳○○簽立之「和解書、
      筆錄聲明書」（本院卷第39頁）記載原告是否有酒駕吳○○
      不清楚、在開車返回○○市過程中原告全身並無酒味，是在
      吳○○報警離開現場約15-20分鐘，警察到場後，原告身上
      才有酒味等內容。因該和解書是事後所製作，且與上開錄
      影內容不符，自非可採。且該和解書內容提及員警到場時
      原告身上確實有酒味，可認員警主張因原告、吳○○之陳述
      及原告身上的酒味，才要求對原告實施酒測一事，可信為
      真實。又再衡以人體內所可測得酒精濃度將隨時間經過而
      依代謝率逐漸下降；倘駕駛人以積極、明示拒絕接受酒精
      濃度測試或以消極推諉方式拖延時間，致其體內酒精濃度
      隨時間經過而逐漸代謝降低，不但使酒精濃度測試結果偏
      離實際攔停時之濃度，亦將嚴重耗損警員執行職務之時間
      、勞力成本，故員警拒絕原告於實施酒測前買菸、買檳榔
      、抽菸、吃檳檳之要求，自屬有據。再依上開錄影內容，
      原告均未提及有在○○市○○路家中飲酒之事，是原告稱其有
      告知員警在家中有喝酒才拒絕酒測云云，與上開錄影內容
      不符，難認屬實。
（七）員警與原告對話過程中，查悉原告飲酒結束時間，並給予
      多瓶飲用水供原告食用，也拿出酒測器表示要對原告酒測
      ，亦依上開違反道路交通管理事件統一裁罰基準及處理細
      則告知拒絕酒測之法律效果，原告仍表示拒絕酒測，員警
      據以開立系爭舉發通知單，難認有何違法之處。
六、綜上，原告有「拒絕接受酒精濃度測試之檢定」之違規行為
    ，被告依道路交通管理處罰條例第35條第4項第2款、第67條
   第2項前段規定，以原處分裁處罰鍰18萬元、吊銷駕駛執照
    、參加道路交通安全講習，3年內不得重新考領駕駛執照之
   處分，應屬有據，原告訴請撤銷為無理由，應予駁回。
七、本件判決基礎已臻明確，兩造其餘之攻擊防禦方法及訴訟資
   料經本院審酌後，核與判決結果不生影響，爰不逐一指駁，
   附此敘明。
八、本件第一審裁判費為300元，應由原告負擔，爰確定第一審
   訴訟費用額如主文第2項所示。
據上論結，本件原告之訴為無理由，依行政訴訟法第98條第1項
前段、第236條、第237條之7、第237條之8第1項、第237條之9第
1項，判決如主文。
中　　華　　民　　國　　111 　年　　10　　月　　5 　　日
　　　　　　　　行政訴訟庭　法　官　邱美英
上為正本係照原本作成。
如不服本判決，應於送達後20日內，向本院提出上訴狀，並應繳
納上訴裁判費新臺幣750元，其未表明上訴理由者，應於提出上
訴後20日內向本院補提理由書（均須按他造人數附繕本）。上訴
理由應表明關於原判決所違背之法令及其具體內容，或依訴訟資
料可認為原判決有違背法令之具體事實。未表明上訴理由者，逕
以裁定駁回上訴。
中　　華　　民　　國　　111 　年　　10　　月　　5 　　日
                            書記官  黃怡禎